# 非同一控制下企业合并

提问人：shicheng44 时间：2011-09-01 16:15:12
请问，非同一控制下企业合并中取得的子公司各项可辨认资产、负债的公允价值在实务中应如何确定？例如，甲公司想收购（控股合并）丙公司，就与丙公司的母公司乙公司签订了股权转让协议，双方约定以 2010 年 5 月 30 日为评估基准日，对丙公司净资产进行评估，并按评估值确定了股权转让价格。到 2011 年 7 月 30 日，甲公司完成了对丙公司收购的所有手续，即 2011 年 7 月 30 日为购买日。请问，此时甲公司编制合并报表时，丙公司的会计报表是否还要调整？如果调整，是按 2010 年 5 月 30 日的评估值为基础追溯调整来确定其各项可辨认资产、负债的公允价值吗？

回答人：chenyiwei
回复 tony868lamy 的帖子
基本赞同。如果原先作价基准日与会计上的购买日较为接近，在过渡期间预计发生导致资产公允价值重大变动的事项的可能性较小，且原先基准日的评估事实上符合PPA要求的，也可采用以原基准日各项可辨认资产、负债的公允价值为基础持续计算的金额，此时与以购买日为基准日重新进行PPA评估的结果预计不会出现重大差异。

回答人：chenyiwei
回复 shicheng44 的帖子
1 、重要性是职业判断范畴，但判断的首要责任在企业管理层，CPA仅仅是在被审计单位已作出判断基础上的再次判断。
2 、如果进行了ppa评估，评估值和作价基准日的差异较大，则由于非同一控制下企业合并的会计处理是以购买日各项可辨认资产、负债的公允价值（而不是基准日公允价值）为基础的，因此基准日评估值就与是次企业合并的会计处理无关。 3 、这也是一个重要性的判断范畴，即把应计入各项可辨认资产、负债于购买日的入帐价值的增值额转而确认为商誉，对被审计财务报表整体是否可能构成重大影响。这种做法可能导致确认的商誉偏高，可能导致后续的减值测试压力较大，需注意。

回答人：chenyiwei
回复 shicheng44 的帖子
涉及单个法人的法定财务报表，应当以其自身财务报表（资产、负债以原账面价值作为计量基础）作为依据。
个别报表按帐面价值计量而合并报表时调整到以购买日的公允价值为基础持续计算的金额，主要是基于不同报表的使用者不同，不同使用者的信息需求和视角也不同。对于母公司的股东而言，他们所控制的会计主体取得子公司的各项资产、负债的取得成本确实就是购买日的公允价值。

提问人：shicheng44 时间：2011-10-09 09:16:50
谢谢斑竹！！明白了：分红肯定按账面值报表，也就是子公司自身的财务报表为准，合并则按调整报表为准，报表的使用目的不同，编制原则也不同，理解没错吧？！

回答人：chenyiwei
是。

提问人：shidongliu3 时间：2012-02-08 17:42:24
回复 chenyiwei 的帖子
原作价基准日评估值为 1300 万，但股权转让协议约定评估值为 1200 万，相对合并方来说是有利的，那购买日应该以哪个金额？如果以股权转让协议 1200 万，那原基准日各项可辨认资产、负债公允价值如何分摊，是否可以直接按账面 300 万来计算商誉方便些（假如账面净资产为300 万，评估基准日净资产为 309 万，评估增值 9 万，其他为资产评估收益法增加的如：非专利技术、商业秘密、客户合同与相关客户关系等评估增值 991 万）？

回答人：chenyiwei
按各项可辨认资产、负债于购买日的PPA评估结果。对非专利技术、商业秘密、客户合同与相关客户关系等，如符合无形资产确认条件的（具体可参考目前的解释 5 号征求意见稿），应通过PPA确认为无形资产，不计入商誉。